【裁判字號】    97,抗,90
【裁判日期】    970428
【裁判案由】    拍賣抵押物
【裁判全文】
臺灣桃園地方法院民事裁定                97年度抗字第90號
抗  告  人  乙○○
相  對  人  永豐商業銀行股份有限公司
法定代理人  甲○○
上列抗告人與相對人間拍賣抵押物事件，對於民國97年2月29日
本院簡易庭97年度司拍字第225號民事裁定提起抗告，本院裁定
如下：
    主  文
抗告駁回。
抗告程序費用新台幣壹仟元由抗告人負擔。
    理  由
一、按抵押權人於債權已屆清償期而未受清償者，得聲請法院拍
    賣抵押物，就其賣得價金而受清償，此民法第873 條第1 項
    定有明文。而抵押權人為此項聲請准予拍賣抵押物之裁定，
    係屬非訟事件，祗須其抵押權已依法登記，並債權已屆清償
    期而未受清償，法院即應為准許拍賣抵押物之裁定，此法院
    所為准許拍賣抵押物之裁定，無確定實體法上之法律關係存
    否之性質，於債權及抵押權之存否，亦無既判力，最高法院
    58 年 度台抗字第524 號著有判例可稽。是對於此項法律關
    係有爭執者，應由有爭執之人另循民事訴訟程序以資解決，
    同院51年度台抗字第269 號判例亦足參照。
二、經查，本件相對人主張對於抗告人於民國86年5月14 日以原
    裁定附表所示不動產為向相對人所負債務之擔保，設定最高
    限額新台幣（下同）1,350,000 元之抵押權，依法設定在案
    。但抗告人對於相對人負債705,591 元，已屆清償期而未清
    償，故聲請法院准予拍賣抵押物等語，並提出借據、約定書
    、繳款明細表、抵押權設定契約書、他項權利證明書、其他
    特約事項書、土地及建物登記第一類謄本、行政院金融監督
    管理委員會函、營利事業登記證等件可證。經查：相對人對
    於抗告人之抵押權，已依法登記，而受擔保之債權已屆清償
    期，而未受清償，是法院據以准許相對人拍賣抵押物之聲請
    ，並無不當。抗告意旨所指其前固有遲延繳款，惟已與相對
    人達成協議同意延後繳款，縱要進行催繳時，相對人仍應遵
    循正常寄發催繳通知限期繳款程序，不得未先通知，即逕行
    對其行使抵押債權云云。核依抗告人於95年1 月20日所簽定
    借據第3 條約定以觀，抗告人應自實際借款日起，按月分期
    攤還本息，如逾期清償，即喪失分期攤還之權利，應將所欠
    借款全數1 次清償，詎抗告人自95年間起即陸續未依約按期
    償付本息之情，則依系爭借據之約定，其借款視為全部到期
    ，應一次清償本息，而抗告人縱然事後與相對人協議延後繳
    款，惟此涉及系爭借款清償期變更之實體問題，且依系爭借
    款所附約定書第5 條第1 項第1 款約定，相對人就抗告人所
    負借款債務，本無庸先行通知或催告，抗告人此謂相對人未
    履行催告義務，並非實在，是則，因拍賣抵押物之裁定係採
    形式審查，僅須其抵押權已依法登記，並依登記之清償期業
    已屆滿而未獲清償時，法院即應為許可拍賣之裁定，抗告人
    所辯，仍屬實體上法律關係之爭執。依首揭說明，抗告人應
    另行起訴依普通民事訴訟程序解決，茲仍提起抗告，請求廢
    棄原裁定，為無理由，應予駁回。
三、據上論結，本件抗告為無理由，依非訟事件法第46條、第21
    條第2項、第24條第1項，民事訴訟法第495條之1第1 項、第
    449條第1項、第78條，裁定如主文。
中    華    民    國    97    年     4    月    28    日
                民事第一庭  審判長法  官  郭琇玲
                                  法  官  林哲賢
                                  法  官  田玉芬
以上正本係照原本作成。
本裁定不得再抗告。
中    華    民    國    97    年    4   月    30      日
                                  書記官  李麗娟


司法院資訊處製作；財團法人民間司法改革基金會備份。
